臺灣高等法院臺中分院刑事判決　　　　96年度上訴字第2581號
上　訴　人
即　被　告　戊○○
　　　　　　　　　　現於台灣台中看守所羈押中
選任辯護人　張繼準律師
上　訴　人
即　被　告　庚○○
上列上訴人因強盜等案件，不服臺灣臺中地方法院九十六年度訴
字第一六二四號中華民國九十六年八月二日第一審判決（起訴案
號：臺灣臺中地方法院檢察署九十五年度偵字第二六四五六、二
七七一五號、九十六年度偵字第六九四號、九十六年度緝偵字第
九○六號），提起上訴，本院判決如下：
      主  文
原判決關於被告戊○○部分撤銷。
戊○○意圖為自己不法之所有，結夥三人以上，攜帶兇器，以強
暴、脅迫至使不能抗拒，而取他人之物，處有期徒刑柒年拾月。
庚○○部分上訴駁回。庚○○緩刑貳年。
      事  實
一、戊○○曾於民國 (下同 )九十四年間因詐欺及妨害風化案件
    ，經本院以九十四年度中簡上字第六五○號判處有期徒刑三
    月，另妨害風化部分，則以九十四年度訴字第六○七號判處
    有期徒刑四月，並定應執行刑有期徒刑六月確定，甫於九十
    五年五月二十日易科罰金執行完畢。
二、緣綽號「大裕」之戊○○與綽號「小張」之張振遠（本件強
    盜犯行部分另由台灣台中地方法院以九十六年度訴字第八八
    六號判處有期徒刑九年，上訴復由本院以96年上訴字第1733
    號判處有期徒刑八年十月）為多年之好友，張振遠因曾向丙○○及其配偶己○○購買珠寶，而認識丙○○、己○○二人
    ，且知其二人共同於臺中市○○路一七六之六號經營之「甲○○○○○○○○○」並無裝設監視器及保全，僅有丙○○
    、己○○二人顧店，且該店均在晚上九時三十分許打烊，而
    離開時丙○○及己○○均會將設於店外之監視錄影設備關閉
    ，並將店內珠寶放在黑色手提袋內，帶回家中盤點等情，遂
    於九十四年八月上旬某日，由張振遠邀約戊○○於臺中市漢
    口國小對面之「新綠洲茶行」見面，戊○○即與乙○○（綽
    號「土豆」，另由台灣台中地方法院以九十六年度訴字第八
    八六號判處有期徒刑七年十月在案）一同前往，其間張振遠
    即告知戊○○及乙○○關於「甲○○○○○○○○○」之上
    開情形，而提議強盜丙○○及己○○之珠寶，並告以詳細計
    畫，同時表示因其年紀較大，且又認識丙○○及己○○，所
    以不方便現身，須由戊○○、乙○○負責強盜人員之召集，
    並實行下手強盜之行為，而作案所需之玩具槍，則由乙○○
    負責等情，戊○○及乙○○即表示要考慮看看。嗣數日後，
    戊○○及乙○○決定參與強盜丙○○及己○○之計畫，惟因
    乙○○無法找到玩具槍，乃決定由張振遠提供玩具槍。戊○○為前開允諾後，即開始從事強盜人員之召集，而因張振遠
    事先已陳明無法現身，故戊○○即計劃必須由一人開車、三
    人分別於丙○○、己○○要上車之際，一左一右前往丙○○
    之左側及己○○之右側控制丙○○、己○○之行動，另一人
    則負責至汽車後行李箱取物，再加上戊○○必須留於車上接
    應，故必須召集五人，始得下手實施，從而除戊○○、乙○○之外，尚須召集三人。戊○○乃承前之計劃，先於九十四
    年八月七日，打電話給游鎮崑（綽號「阿崑」，另由台灣台
    中地方法院以九十六年度訴字第八八六號判處有期徒刑七年
    二月，刻正上訴本院審理中），電話中稱有錢可賺，要不要
    做等語，游鎮崑明知戊○○所指係以違法手段取得財物之事
    ，惟仍應允之；另乙○○又於同年九月五日，告訴張釗銘稱
    ：「要拚一個案件，要不要參加」等語，張釗銘亦表同意；
    復經戊○○同意後，再邀年約二十八歲，綽號「阿哲」之成
    年男子共同犯案。張振遠遂與戊○○、乙○○、游鎮崑、張
    釗銘、「阿哲」等五人共同基於意圖為自己不法之所有之強
    盜犯意聯絡，於同年九月七日晚上六、七時許，由戊○○、
    乙○○及游鎮崑先在臺中市○區○○○路附近之網咖集合，
    再推由乙○○向不知情之親戚借用車牌號碼不詳之ＴＯＹＯ
    ＴＡ廠牌之自小客車後，由乙○○駕駛該自小客車，搭載游
    鎮崑及戊○○一同至張釗銘居所即臺中市○○○路之臺中市
    政府景觀科替代役宿舍，接張釗銘上車後，為逃避日後之查
    緝，戊○○、乙○○、張釗銘及游鎮崑乃先共同基於意圖為
    自己不法之所有之竊盜犯意聯絡，於行經臺中市○區○○○
    路某處時，見不詳人士所有，車牌號碼不詳之自用小客車停
    放於路旁，認有機可趁，乃由乙○○持原即放置於其借得之
    車輛內，客觀上足以對人之生命、身體、安全造成危險，而
    屬兇器之扳手一支（未扣案），下手竊取懸掛於該不詳車牌
    號碼之自用小客車上之車牌二面得手後，再繼續行駛約莫十
    分鐘後，始由戊○○下車將乙○○借得之自小客車車牌取下
    ，改懸掛竊得之不詳車牌號碼之車牌二面。嗣乙○○再駕車
    至臺中市○○路與中華路口接「阿哲」上車後，將該自小客
    車開至臺中市○○路與公園路口後，即改由游鎮崑駕駛該車
    ，前往「甲○○○○○○○○○」後面之巷道內，距離該店
    約六十公尺之處，協議由游鎮崑與戊○○留在車上負責接應
    ，乙○○持張振遠所提供之玩具槍，「阿哲」則將其自備之
    客觀上足以對人之生命、身體、安全造成危險，而屬兇器之
    電擊棒一支交給張釗銘，由乙○○、張釗銘及「阿哲」下手
    實施。戊○○、游鎮崑均知悉乙○○、張釗銘及「阿哲」此
    時下車，係要著手實施強盜財物之行為，仍與乙○○、張釗
    銘及「阿哲」承前意圖為自己不法所有之犯意聯絡，由游鎮
    崑繼續坐在駕駛座，戊○○坐在駕駛座右側之乘客座，一同
    擔任開車接應之工作。嗣於同日晚上九時三十分許，「甲○○○○○○○○○」打烊，丙○○將鐵門拉下，將裝約有名
    錶五十只、鑽戒七十只及現金新臺幣（下同）四十五萬元之
    黑色塑膠手提袋放置於其使用，停放於該址騎樓之自小客車
    後行李箱內，並與己○○分別坐入駕駛座及副駕駛座後，尚
    未及將車門關上之際，乙○○、張釗銘、「阿哲」立即上前
    ，由乙○○持玩具槍指著丙○○之左側太陽穴，並喝令：「
    不要講話，後車箱打開」；張釗銘則以電擊棒抵住己○○之
    右肩並喝令不准動，而同時施以強暴、脅迫之手段，至使己○○及丙○○均不能抗拒後，張釗銘即拿走己○○之皮包（
    內有二、三千元之現金、行動電話、花旗銀行及中國信託商
    業銀行之信用卡、己○○之國民身分證、駕照及健保卡），
    而因丙○○並未立即依照乙○○之指示打開後行李箱，乙○○乃恫嚇稱：「你再裝瘋，我就開槍」，惟此際「阿哲」已
    至丙○○所駕之自小客車後方，以不詳方法打開後行李箱後
    ，取走丙○○放置名錶等物之黑色塑膠手提袋，並告知乙○○及張釗銘珠寶已到手，乙○○、張釗銘及「阿哲」即跑回
    游鎮崑、戊○○接應之自小客車後逃逸。戊○○隨即指示游
    鎮崑將車開往臺中市中友百貨公司與學士路加油站對面之停
    車場，途中其等並將強盜所得之珠寶及名錶換裝至其預先準
    備好之黑色塑膠袋（未扣案），並約定在張釗銘之替代役宿
    舍分贓，張釗銘則通知不知情之女友張培培（起訴書誤載為
    戊○○之女友）駕駛車牌號碼○三八二─ＬＣ號自小客車至
    上開地點接送張釗銘、乙○○及「阿哲」前往張釗銘上開宿
    舍。游鎮崑則駕駛乙○○所借得之自小客車，搭載戊○○前
    往中國醫藥大學旁，將前開強盜所得之黑色塑膠手提袋（內
    有己○○之皮包）及所竊得之車牌二面丟棄於該處之水溝內
    ，再將上開自小客車停放於臺中市○○路路旁後，一同搭乘
    計程車前往張釗銘前開宿舍會合。而張培培駕車載送張釗銘
    、乙○○及「阿哲」至張釗銘之宿舍後，即行離去，張釗銘
    、乙○○及「阿哲」則將裝有贓物之上開黑色塑膠袋帶到張
    釗銘宿舍頂樓分贓，張釗銘分得現金二萬元，乙○○分得現
    金六萬元、手錶二只、鑽戒三只，「阿哲」分得數量不詳之
    手錶後，張釗銘即返回宿舍房間，由乙○○及「阿哲」將剩
    下的鑽戒、手錶及現金拿至張釗銘宿舍樓下，交給前來會合
    之戊○○及游鎮崑後，乙○○及「阿哲」即先行離去，戊○○再以電話通知張振遠，請張振遠到張釗銘宿舍，張振遠即
    駕駛車牌號碼不詳之黑色賓士Ｓ三二○自小客車至張釗銘之
    宿舍樓下，並搭載游鎮崑及戊○○前往臺中市○○○路附近
    之某汽車旅館分贓，游鎮崑分得現金一萬元、男用手錶五只
    、女用手錶一只、鑽戒七只（含五十分六只、四十分一只）
    （起訴書誤載為男用手錶二只、鑽戒五十分三只、四十分一
    只），剩下之贓物由戊○○及張振遠平分。過二日後，戊○○因擔心贓物外流導致其等犯行曝光，乃指示乙○○將游鎮
    崑取得之珠寶及名錶等，除現金外之贓物收回由戊○○集中
    保管，惟游鎮崑則私自留下鑽戒四只（含五十分三只、四十
    分一只）、男用手錶二只，僅將五十分鑽戒三只、男用手錶
    三只及女用手錶一只交還戊○○。嗣張振遠將其分得之鑲鑽
    藍寶女戒一只、鑽戒一只（其上有鑽石十分三粒）、五粒紅
    寶石套戒一只、十字型鑽戒（其上有鑽石二十分二粒、十分
    二粒、五分二粒）一只贈與不知情之女友黃敦卿（由檢察官
    另行偵查中），另於同年十月間，將「ＧＰ」（芝柏）牌男
    用手錶（錶號９４３４ＨＧ）以二萬元出售予吳文賜（由檢
    察官另行偵查中）；游鎮崑於九十四年十一月一日，在臺中
    市某處，將未繳回給戊○○之鑽戒四只，以二萬七千元之價
    格出售予連展隆（所犯故買贓物犯行，另經台灣台中地方法
    院以96年訴字第886號判處有期徒刑四月，如易科罰金，以
    銀元佰元即新臺幣玖佰元折算壹日），另將勞力士牌中型
    藍底白Ｋ帶、名牌方形鑽錶白Ｋ帶各一只經房佳聲（由台灣
    台中地方法院判處有期徒刑三月，如易科罰金，以銀元三百
    元即新臺幣九百元折算一日）仲介出售予不知情之陳玨汀；
    乙○○則將分得之六萬元花用殆盡，另於九十四年十月間某
    日，於臺中市○○路與甘肅路口，將其分得之世家男錶白Ｋ
    四方鑽錶（編號Ｍ１０５０８）委由庚○○交予年籍姓名不
    詳，綽號「蕭仔」之人 (庚○○於本院稱辛○○)，作為債
    務之抵押，並當場告知庚○○該鑽錶是以不合法手段取得，
    庚○○聽聞後，知悉該只鑽戒係來路不明之贓物，仍基於收
    受贓物之犯意，將該只鑽錶交付綽號「蕭仔」之人 (庚○○
    於本院稱辛○○)，並自「蕭仔」手中收受三萬元，再轉交
    付乙○○。乙○○另將一只手錶及鑽戒二只出售予年籍姓名
    均不詳綽號「三柏」之成年男子，另鑽戒一只出售予跳蚤市
    場年籍姓名均不詳之成年男子；張釗銘則將分得之現金二萬
    元花用一空。乙○○與張釗銘於案發一、二星期後，一同將
    前開作案用之玩具槍丟棄於臺中市旱溪內，張釗銘則另將電
    擊棒丟棄在臺中市○○路棒球場附近之垃圾桶。
三、嗣警方循線於九十五年十一月十六日上午九時五十分許，在
    臺中市南屯區○○○街二一八號十四樓黃敦卿住處起出鑲鑽
    藍寶女戒一只、鑽戒一只（其上有鑽石十分三粒）、五粒紅
    寶石套戒一只、十字型鑽戒一只（其上有鑽石二十分二粒、
    十分二粒、五分二粒）（均已發還丙○○）；又於同日下午
    二時四十分許，在連展隆位於臺中縣大里市○里路四六號住
    處起出其向游鎮崑購得之鑽戒四只（均已發還丙○○）；再
    於同日下午四時許，在張振遠位於南投縣竹山鎮○○路二二
    九之一六號五樓之住處，扣得公主鑽戒（四粒二十分）一只
    、黑瑪瑙訂做鑽戒一只、香港臺馬蹄型鑽戒一只（均已發還
    丙○○）；於同日下午六時五十一分許，在張振遠所使用，
    停放於臺中市○○○○路之車牌號碼８１５３─ＬＲ之黑色
    賓士廠牌自小客車內，起出白Ｋ皮帶粉紅條貝面外圈羅馬字
    鑽之男錶（崑崙錶）、黃Ｋ皮帶雙圈鑽加快樂鑽七顆之男錶
    （蕭邦錶）各一只（均已發還丙○○）。
四、案經臺灣臺中地方法院檢察署檢察官指揮法務部調查局臺中
    市調查站、臺中縣警察局刑警大隊及臺中市憲兵隊偵查起訴
    。
      理  由
壹、證據能力：
一、按被告以外之人於偵查中向檢察官所為之陳述，除顯有不可
    信之情況者外，得為證據，刑事訴訟法第一百五十九條之一
    第二項參照；又被告以外之人於審判外之陳述，雖不符前四
    條之規定，而經當事人於審判程序同意作為證據，法院審酌
    該言詞陳述或書面陳述作成時之情況，認為適當者，亦得為
    證據。當事人、代理人或辯護人於法院調查證據時，知有第
    一百五十九條第一項不得為證據之情形，而未於言詞辯論終
    結前聲明異議者，視為有前項之同意，刑事訴訟法第一百五
    十九條之五定有明文。經查證人丙○○、張培培、連展隆、
    黃敦卿、何碧陸、吳文賜等警詢之陳述，經原審法院審理時
    提示並告以要旨，經檢察官、辯護人及被告戊○○、庚○○
    表示意見，當事人或辯護人已知上述筆錄乃傳聞證據，且均
    未於言詞辯論終結前對該等筆錄內容異議，依前揭規定，擬
    制同意作為證據，且其陳述亦無不法取供之情形，係於被告
    戊○○到案或起出贓物後分別製作之筆錄，並無何不當，依
    刑事訴訟法第一百五十九條之五規定，均有證據能力。另證
    人丙○○、己○○、張培培偵查之證述，並無顯有不可信之
    情況，亦有證據能力。被告戊○○及其選任辯護人嗣於本院
    審理時爭執證人連展隆、張培培警訊時之證據能力，並無理
    由。
貳、實體部分：
一、就加重竊盜部分：
　　訊據被告戊○○矢口否認有何結夥三人以上，攜帶兇器竊盜
    之事實，於原審即辯稱：伊是上車後才看到車牌，並不知道
    偷車牌之情事云云（見原審卷第二十二頁），然查：證人游
    鎮崑於偵查及原審法院審理時證述：當日與被告戊○○、證
    人乙○○、張釗銘等人，一同前往臺中市○區○○○路附近
    ，由證人乙○○下手竊取停放路旁之不詳車牌號碼之自小客
    車車牌，並於竊取車牌後約莫十分鐘後，由被告戊○○下車
    將竊得之車牌二面懸掛於證人乙○○所借之車輛上等情陳述
    甚詳（見臺灣臺中地方法院檢察署九十五年度偵字第二六四
    五六號偵查影印卷宗，以下簡稱編號十三偵卷，第四○頁及
    原審卷第一一一頁中間）；另證人張釗銘於原審法院九十六
    年訴字第八八六號刑事案件（下稱前開刑事案件）審理時，
    以證人身分具結後供稱：在偷車牌之前，在車上的人都已經
    講好要偷車牌了等語（見前開刑事案件影印卷二，下稱編號
    十八審卷，第一三二頁中間），於原審本案九十六年七月五
    日審理時仍為同上之證述 (見九十六年度訴字第一六二四號
    卷第一○七頁)；證人乙○○於原審法院九十六年訴字第八
    八六號刑事案件審理時，以證人身分結證稱：伊要下車偷車
    牌時，除了「阿哲」以外，其他人都到齊了，當時伊有說這
    裡沒有人，那輛車可以，車上的人都知道伊下車是要偷車牌
    等語（見編號十八審卷第一二五頁中間），足徵被告戊○○
    於證人乙○○持扳手下車前，即對於證人乙○○係要竊取車
    牌之事，知之甚詳，且於行駛一段距離後，即下車將竊得之
    車牌懸掛於證人乙○○所借得之車輛上，被告戊○○與證人
    乙○○、游鎮崑、張釗銘等，就加重竊盜部分，確有犯意聯
    絡及行為分擔，洵堪認定，被告戊○○上開辯解，顯係卸責
    之詞，不足採信。證人乙○○嗣於於原審本案九十六年七月
    五日審理時證述：偷車牌時不知戊○○有無在車上等語，與
    其上開證述不符，亦與上開證人張釗銘、游鎮崑之證述不合
    ，顯傍系迴護被告戊○○之詞，亦不足採信。
二、就加重強盜部分：
　　訊據被告戊○○對於上開結夥三人以上，攜帶兇器前往丙○○之店，游鎮崑及戊○○在車上，乙○○、張釗銘及阿哲則
    下車實施強盜行為等犯罪事實，於原審法院移審、準備程序
    及審理時均坦承不諱（見原審法院一六二四號卷第十九頁下
    方、二十一頁上方、四十八頁中間、一二四至一二六頁），
    核與證人張釗銘、游鎮崑、乙○○於原審法院審理時結證情
    節一致（乙○○部分見原審一六二四號卷第八十九至一○三
    頁、張釗銘部分見一○三頁至一○九頁、游鎮崑部分見第一
    ○九頁至一一六頁），堪認其此部分自白與事實相符，雖否
    認有參與強盜之犯行，辯稱，就強盜部分伊雖知情，但並未
    同意參加，事發當天，僅係要看現場，伊才同意前往，並不
    知道乙○○、張釗銘及「阿哲」下車後竟起意強盜，且事後
    伊並無分到任何贓物，亦未保管贓物，並無犯意聯絡云云。
    然查：
(一)、本件被告戊○○結夥證人游鎮崑、乙○○、張釗銘及阿哲
      等四人，共同攜帶電擊棒及玩具槍，強盜被害人丙○○及
      己○○之珠寶等財物之犯罪事實，業據證人游鎮崑、乙○○及張釗銘於原審九十六年度訴字第八八六號案及本案審
      理時坦承不諱（見原審九十六年度訴字第八八六號案即編
      號十七審卷第二八、三五至四○、四五至五○、第一三九
      、一四九、一八二頁及原審卷第八九至一一六頁），並有
      證人即被害人丙○○、己○○分別於偵查及審理時證述：
      「伊是在臺中市○區○○路一七六之六號經營「甲○○○○○○○○○」，九十四年九月五月伊從香港進貨回來，
      六日休息，七日再開始營業，當天晚上伊要帶貨回家盤點
      ，就將珠寶、手錶等物用黑色塑膠手提袋裝著，到晚上九
      時三十分許打烊，關好店門，提著內裝有手錶約五十只、
      鑽戒七十只、現金四十五萬元之黑色手提袋，走到伊自小
      客車，將黑色手提袋放置後車箱後，坐進駕駛座，當時伊
      配偶己○○坐在旁邊，在伊尚未將車門關上時，就有兩個
      人從車子兩旁過來，頂住車門，其中乙○○持黑色手槍對
      著伊左邊太陽穴（槍很接近太陽穴，但有點距離）控制伊
      行動自由，叫伊不能抵抗，並說若再動就要開槍，且要伊
      打開後車箱，當時伊非常恐懼，另一名歹徒不知是以何方
      式打開伊後車箱，並說後面打開了，而第三名歹徒站在己○○旁邊，以電擊棒抵住己○○，搶走己○○之皮包後，
      三名歹徒就分兩個方向逃跑，整個過程只花了二、三分鐘
      ，伊本來以為只有己○○之皮包被搶，後來到後行李箱查
      看，才發現裝有名錶及珠寶之黑色手提袋也被搶走，伊被
      強盜之珠寶及名錶，以成本價計算，損失約七百萬元，市
      價約一千萬元，當時因伊與乙○○面對面，距離約有二十
      至三十公分，所以伊有看清楚乙○○的臉等語」（證人丙○○，見九十五年度偵字第二六四五六號偵查卷即編號十
      三偵卷第一○○頁、九十六年度訴字第八八六號卷即編號
      十八號卷第一五七至一五九頁）及「於九十四年九月七日
      晚上九時三十分至四十分之間，在伊與配偶丙○○所經營
      之「甲○○○○○○○○○」門口騎樓被搶，伊店打烊後
      ，將名錶約五十只、鑽戒七十只及現金四十五萬元裝進黑
      色塑膠袋子內，由丙○○提著放進後車箱內，伊剛坐上副
      駕駛座，尚未關車門，一名歹徒就用槍指著丙○○的左邊
      太陽穴，叫丙○○將後車箱打開，但丙○○未打開，該名
      歹徒就說「你再裝瘋，我就開槍」，另一名歹徒拿著一支
      黑黑的東西抵住伊右肩，說不要動，並搶走伊皮包，伊不
      知道後車箱如何被打開，直至站在後車箱那個歹徒說拿到
      了可以走了，伊等才知道後車箱被打開，伊被搶走的皮包
      內，有一支行動電話、花旗銀行及中國信託商業銀行之信
      用卡、現金約三千元、伊之駕照、身分證、健保卡等語」
      （證人陳玊卿，見九十五年度偵字第二六四五六號偵查卷
      即編號十三偵卷第一○一頁、九十六年度訴字第八八六號
      卷即編號十八審卷第一六一至一六三頁），證人丙○○、
      己○○上開證述與證人乙○○、張釗銘於本案原審法院審
      理時證述其二人與「阿哲」下手強盜時之分工情節相互合
      致（乙○○部分，見原審卷第九八頁，張釗銘部分見原審
      卷第一○五頁）。益徵證人丙○○、己○○上開證述屬實
      ，而強盜後由證人張培培搭載前往證人張釗銘之宿舍等情
      ，亦據證人張培培於警詢及偵查時證稱：伊有於九十四年
      九月七日晚上九時至十時之間，前往臺中市中友百貨公司
      後方中山堂門口接應張釗銘、乙○○及一名伊不認識之男
      性友人，他們三人坐上伊所駕駛之車牌號碼０３８２─Ｌ
      Ｃ號自小客車後，張釗銘叫伊將車開到柳川東路替代役宿
      舍，到達後張釗銘等三人就下車，並叫伊先離開，過兩天
      伊問張釗銘發生何事，張釗銘告訴伊前兩天有與戊○○、
      游鎮崑、乙○○及不認識之友人共同去搶劫珠寶銀樓店等
      語（見九十五年度偵字第二六四五六號卷即編號十三偵卷
      第九○至九六頁），亦與證人游鎮崑、乙○○及張釗銘等
      證述：在強盜後，有與證人張培培相約在臺中市中友百貨
      ，由證人游鎮崑將車開到與學士路對面之停車場（與證人
      張培培所述中山堂門口位置大致相符），由證人張培培將
      證人張釗銘、乙○○及「阿哲」載回張釗銘之替代役宿舍
      等情相符，自堪採信。
(二)、再按強盜罪之行為態樣包含強暴與脅迫。所謂強暴，係謂
      直接或間接對於人之身體施以暴力，以壓制被害人之抗拒
      之狀態而言；脅迫則係指行為人以威嚇加之於被害人，使
      其精神上萌生恐懼之心理，以達到至使不能抗拒之程度（
      最高法院九十四年度臺上字第七○四一號判決意旨參照）
      。再按強盜罪之強暴、脅迫，以所施用威嚇之程度，客觀
      上足以壓抑被害人之意思，至使不能抗拒為已足。至施用
      之威嚇手段，客觀上是否足以壓抑被害人之意思自由，應
      依一般人在同一情況下，其意思自由是否因此受壓制為斷
      ，不以被害人之主觀意思為準（最高法院八十七年度臺上
      字第三七○五號判決意旨參照）。本件案發當時，證人丙○○（民國三十八年生）、己○○（民國四十八年生）之
      年齡分別約五十六歲、四十六歲，而證人乙○○、張釗銘
      則均為二十一歲，身材壯碩之年輕男子，其二人在證人丙○○、己○○甫進入車內，尚未及關上車門之際，突然毫
      無預警地從證人丙○○、己○○之車輛左右兩側包抄，且
      由證人乙○○亮出玩具槍，指向證人丙○○之左側太陽穴
      ，並出言恫嚇；另由證人張釗銘持電擊棒抵住證人己○○
      之右肩，綜合上述現場情狀、證人張釗銘、乙○○及「阿
      哲」之年紀、體型及攜帶之兇器、與證人丙○○及己○○
      之年紀等情，足使證人丙○○、己○○感受生命、身體遭
      受積極迫切之危害，無法為任何之反抗行為，雖證人丙○○、己○○因當時過於驚嚇，致未注意到「阿哲」自身後
      取走後車箱之珠寶、名錶，然證人乙○○及張釗銘客觀上
      仍係併用強暴、脅迫之方法，至證人丙○○、己○○不能
      抗拒，而由「阿哲」及證人張釗銘利用該機會，分別強取
      證人丙○○之珠寶、名錶及證人己○○之皮包，證人張釗
      銘、乙○○及「阿哲」等人所為，係強盜行為甚確。
(三)、至於證人乙○○及游鎮崑分別交付予被告庚○○及連展隆
      之男鑽錶及戒指，觀之警方於九十五年十一月十六日下午
      二時四十分許，在證人連展隆臺中縣大里市○里路四六號
      住處起出之鑽戒四只（含五十分三只、四十分一只），係
      由證人游鎮崑交付予證人連展隆等情，業據證人連展隆於
      警詢時證述明確（見九十五年度偵字第二六四五六號偵卷
      即編號十三偵卷第一○五至一○八頁）；另被告庚○○於
      前警詢時即陳稱：於九十四年底，乙○○有在臺中市○○
      路與甘肅路口，將被害人提供損失財物表內之世家男錶白
      Ｋ四方鑽錶（編號Ｍ１０５０８）交給伊，當時是因為乙○○積欠伊友人「蕭仔」債務，「蕭仔」委託伊約乙○○
      見面，商談還錢的事情，乙○○說身上沒有錢，要先將該
      鑽錶押在「蕭仔」那裡，等有錢再贖回，並表示該錶很貴
      ，希望「蕭仔」不要賣掉，後來伊就將該鑽錶交給「蕭仔
      」等語（見編號十六警卷第四九、五○頁）。而在證人連
      展隆住處起出之鑽戒四只（含五十分三只、四十分一只）
      ，及被告庚○○以證人身分所證述之男鑽錶，均係證人丙○○於九十四年九月七日晚上遭強盜之物等情，業據證人
      丙○○於前開刑事案件警詢時證述明確（見編號十六警卷
      第五五頁），並有臺中市警察局第二分局偵辦０９０７專
      案被害人損失手錶廠牌錶號明細表一份附卷可稽（見臺灣
      臺中地方法院檢察署九十五年度他字第二二九五號偵查影
      印卷即編號十五偵卷第十五頁），堪認證人乙○○及游鎮
      崑分別交付予被告庚○○及證人連展隆之男鑽錶及戒指，
      均係自證人丙○○、己○○強盜取得之贓物無訛。
(四)、被告戊○○雖以上詞為辯，惟查：
 　　1、證人游鎮崑於本案原審法院審理時證述：是戊○○於案
        發前一個月左右，與伊聯絡，並說有錢可以賺，問伊要
        不要參加，於九月七日當天，由戊○○聯絡伊並相約在
        柳川東路附近之網咖店，當時有戊○○、乙○○在場，
        之後，乙○○就借車，出發後先由乙○○開車，車上共
        有乙○○、戊○○、張釗銘及伊共四人，途中於強盜之
        前，乙○○有拿扳手下車拔車牌，偷完車後，就換伊開
        車，在竊取車牌的時候，戊○○有在車上，約晚上九時
        許，乙○○打電話叫綽號阿哲之人前來，途中係戊○○
        指引行駛方向，並叫伊去買帽子，伊買帽子後拿給戊○○，戊○○並沒有戴上，到現場之後，戊○○說因為其
        曾發生過事情，不能下車，但有叫伊下車，伊不要，所
        以渠等二人就在車上負責接應，乙○○、張釗銘、阿哲
        就下車，得手後，在車上集合，戊○○說要將車開到中
        友百貨附近的停車場，之後再到張釗銘之宿舍，並跟戊○○、張振遠至位於文心南路之汽車旅館分贓，伊有拿
        了幾個戒指及現金一萬元，張振遠有叫戊○○挑幾個戒
        指，戊○○當天搶完之後，有說東西由戊○○統一保管
        ，而乙○○偷來之車牌及被害人之手提袋，由伊與戊○○一起拿到中國醫藥學院附近丟棄等語（見原審卷第一
        ○九至一一五頁），於原審九十六度訴字第八八六號案
        九十六年四月十七日審理時，以證人身分結證：在本件
        案發前一個月左右，戊○○有打電話告訴伊有錢可以賺
        ，要不要作，伊即答應了，當時依伊之認知戊○○所指
        之工作，可能是以不正當之方式賺錢，案發當晚六、七
        時許，戊○○打電話叫伊去開車，偷完車牌後，戊○○
        等人就在討論要如何分工，伊才確定是要去強盜，作案
        後戊○○叫伊開車到中友百貨附近，乙○○、張釗銘及
        「阿哲」就搭另一部車子離開，伊與戊○○就先開車去
        將黑色包包丟掉，再去張釗銘宿舍分贓，乙○○拿了一
        包贓物給戊○○，戊○○即打電話聯絡張振遠來拿贓物
        ，張振遠就開一輛黑色賓士Ｓ３２０車子過來張釗銘宿
        舍載伊及戊○○到汽車旅館去分贓，在汽車旅館時伊拿
        了幾個贓物，戊○○也拿了幾個，其餘均由張振遠拿走
        ，張振遠拿的贓物應該比較多，當時伊不知道為何要將
        贓物分給張振遠，但事後伊有問過是誰提議要作這案，
        戊○○才說是張振遠知道有這件案子可以作等語（見原
        審九十六年度訴字第八八六號卷即編號十八審卷第一○
        七至一一六頁）。
     2、證人乙○○於本案原審法院審理時以證人身分結證稱：
        戊○○在電話中說張振遠有一個賺錢計畫問伊要不要作
        ，伊答稱好，就與張振遠、戊○○約在漢口國小對面的
        新綠洲茶行討論，由張振遠提出計畫，就是搶張振遠一
        個賣珠寶朋友經營的珠寶店。並告知伊說珠寶店老闆的
        作息，因為張振遠認識老闆，所以不方便出面，問伊及
        戊○○說要不要作，伊說考慮看看，張振遠就說不然就
        載伊及戊○○去看看，三人就坐計程車去看，去看之後
        ，伊及戊○○就答應，之後，伊約張釗銘，並說張振遠
        與伊及戊○○在泡沫紅茶店，並問張釗銘是否要去，張
        釗銘說好，之後又約游鎮崑，都說好之後，東西包括車
        子、口罩就由伊準備，伊跟戊○○說沒有玩具槍，戊○○就告訴張振遠，張振遠就將玩具槍交給戊○○再轉交
        給伊，當天伊、張釗銘、戊○○、游鎮崑約在柳川東路
        網咖，之後先去偷車牌，偷車牌的時候，伊、張釗銘、
        戊○○、游鎮崑都在車上，由伊下去偷，之後，再去載
        阿哲，載完阿哲之後就換車牌，之後就去現場，戊○○
        有說之前曾發生事情，所以不能下車，因此車上留戊○○、游鎮崑二人，等伊、張釗銘及阿哲搶回來一起離開
        …伊持張振遠提供的玩具槍，張釗銘拿電擊棒，阿哲沒
        有拿東西，都是從車上後座拿下去的，想說勘查地形若
        可以的話，且當時人都在，就可以去搶。且當天已經偷
        車牌，不想再拖了，所以才會帶東西下車…帶那些武器
        下車的時候，戊○○有看到，戊○○知道伊下車是要去
        強盜。搶的東西都帶去張釗銘宿舍，伊拿伊分得的部分
        ，剩下的就由戊○○拿給張振遠，伊並不認識張振遠，
        但可以確定戊○○有拿給張振遠，否則張振遠過幾天一
        定會找伊等語（見原審卷第八十九至一○三頁），於原
        審九十六年度訴字第八八六號案審理時證述：伊認識張
        振遠，因為張振遠是戊○○的朋友，本件強盜案件是張
        振遠在紅茶店向伊及戊○○提議的，當時張振遠說知道
        有一家珠寶店，就是「甲○○○○○○○○○」，問伊
        等要不要去搶，伊等並未立即答應，伊說要考慮看看，
        過幾天伊才透過戊○○跟張振遠說好，而行搶的事已經
        不用再討論，因為張振遠在紅茶店時就已經計畫好了，
        就是由張振遠負責提供計畫、玩具槍，並告訴伊等晚上
        九時以後，大約下班時去搶比較好，因為張振遠年紀較
        大，且與該珠寶店的老闆認識，不方便出面，張振遠會
        先在汽車旅館等，搶來的東西再拿去汽車旅館跟張振遠
        朋分，因為在紅茶店就講好其他的事包括作案的東西由
        伊負責，但事後伊告訴戊○○找不到玩具槍，戊○○就
        說張振遠會處理，後來在作案前一個月內，張振遠開車
        來找伊及戊○○時，由張振遠將玩具槍拿給戊○○，再
        由戊○○拿給伊的，當時伊與張振遠都知道這支玩具槍
        就是要去搶「甲○○○○○○○○○」用的，作案後伊
        先在張釗銘宿舍樓上拿走伊分到的戒指、手錶及現金六
        萬元，剩下的東西就由戊○○拿去汽車旅館給張振遠等
        語（見原審九十六年度訴字第八八六號卷即編號十八號
        審卷第一一七至一二五頁）。
     3、證人張釗銘於本案原審法院審理時證稱：乙○○於案發
        前幾天打電話問伊是否要賺？伊答好，當天伊在宿舍，
        乙○○、游鎮崑、戊○○及伊共四人上車以後，途中，
        在車上乙○○說要去偷車牌，大家都有聽到，偷完車牌
        後，就將車子開到珠寶店巷子內，戊○○在車上有說等
        下被害人會拿壹個包包出來，然後一個人押一個，另一
        個人去拿，戊○○還說只要搶包包就好，因為小張即張
        振遠說錢都在包包裡面。隨即由乙○○拿玩具手槍、伊
        拿電擊棒，阿哲沒有拿東西，下車後三人並無到現場勘
        查地形即去搶珠寶，被害人上車但還沒有關門之時，伊
        等三人便從後面靠近二位被害人，乙○○控制男的被害
        人，伊控制女的被害人，阿哲去後車箱拿東西。拿完東
        西先回車上，後來再去不知路名的停車場，之後就在伊
        宿舍樓上分贓，現金部分伊分到兩萬元，其他的伊不清
        楚，最後東西由乙○○拿給戊○○。（見原審卷第一○
        三頁至一○九頁），於原審九十六年度訴字第八八六號
        案審理時證述：作案當天是由戊○○告知，才知道作案
        對象是「甲○○○○○○○○○」，戊○○說小張即張
        振遠認識這家珠寶店的老闆，所以介紹伊等賺這一筆，
        並有提供本案之計畫及該店老闆的作息，作案後贓物由
        戊○○拿去給張振遠，因為一開始戊○○就告訴伊稱張
        振遠說東西到手後，先不要動，要伊等先拿去給戊○○
        ，拿到贓物的有乙○○、游鎮崑、張振遠及「阿哲」，
        伊不知道共犯戊○○有無拿到等語（見原審九十六年度
        訴字第八八六號案即編號十八審卷第一二七至一三四頁
        ）。
     4、綜合上開證人張釗銘、乙○○、游鎮崑等之證詞，被告
        戊○○自始即參與謀議，並與證人乙○○負責強盜人員
        之召集，案發當天參與聯絡眾人聚集，並在車上負責指
        引方向，嗣於店門口時，又於車上指示證人張釗銘、乙○○及「阿哲」三人，以一人押一個，另一人自後車箱
        取物之方式為強盜行為，於得逞後，再指示證人游鎮崑
        如何開往分贓地點，並與證人游鎮崑將重要之證物即證
        人己○○之包包持以丟棄，嗣聯絡證人張振遠前來分贓
        等情，顯見被告戊○○於本件犯罪中，從一開始謀議，
        到最後分贓，均全程參與。
     5、被告戊○○雖辯稱：當天僅要勘查地形，伊才同意前往
        ，不知道乙○○三人下車後起意行搶云云。然查，證人
        游鎮崑及張釗銘於原審法院審理時，均證稱在車上並無
        聽到要去勘查地形等語（見原審卷第一○五頁、一一五
        、一一六頁）。再觀諸當日在車上之五人，只有「阿哲
        」係案發當日才臨時被電話通知上車者，其餘四人依證
        人游鎮崑、張釗銘上開證述可知，在案發前，被告戊○○早已告知要為本件強盜犯行；另證人乙○○更證稱與
        戊○○及張振遠一同商議犯案之細節後，並在張振遠之
        引領下，共乘計程車前往查看證人丙○○所經營珠寶店
        之地理位置等情，可見除「阿哲」外，其餘四人早就清
        楚知悉強盜之計劃及對象，若要讓「阿哲」勘查地形，
        只須由聯絡「阿哲」前來之證人乙○○一人負責即可，
        何須將參與強盜行為之實施者集結在一起，當日集結即
        有意實施強盜犯行，甚為明確。縱要查看現場狀況，亦
        可比照先前被告戊○○與證人張振遠、乙○○勘查之方
        式，苟認有下車查看之必要，依常情亦應將車停妥，不
        攜帶任何物品，較不易引人注目，應無以手持玩具槍、
        電擊棒自暴犯罪行徑之方式為之。況證人游鎮崑、乙○○、張釗銘及被告戊○○當日在接「阿哲」上車前，即
        由證人乙○○先下車竊取車牌二面，再由被告戊○○懸
        掛在當晚其等所乘坐之車輛上等情如上述，如當天僅係
        看現場，豈須大費周章，事先商借車輛，再竊取車牌、
        換車牌掩人耳目。被告辯稱當日係勘查現場之詞，顯係
        事後為圖卸責之詞，不足採信。證人乙○○於原審證述
        ：原先是要勘查地形，之後覺得時機不錯，就臨時決定
        當下就去搶云云，與上述客觀事實不合，不足為有利被
        告戊○○之認定。
     6、被告戊○○另辯稱：伊並未同意參加，有表示要退出云
        云。然查，倘被告所言非虛，則本件自事發前之謀議，
        強盜犯行當時，乃至後續之分贓，其間歷時數月之久，
        被告戊○○倘真未同意參加，大可拒絕多次邀約，何以
        案發當日共同搭車至現場，於車上指引方向，告知一人
        押一人，另一人去拿，小張說錢都在裡面，只要搶包包
        就好，抵達珠寶店並問游鎮崑要不要下去，於證人乙○○、張釗銘及「阿哲」等人攜玩具槍、電擊棒下車之時
        ，仍續留車上，於強盜得逞後，再與游鎮崑共同棄置強
        盜所得之手提袋及竊取之二面車牌、並參與分贓？佐以
        被告戊○○於事發之前，參與詳細規劃強盜對象、強盜
        路線、實行人數，且均按計劃進行，被告戊○○斷無中
        途抽身之可能。殊難以被告戊○○未共同下車實施強盜
        行為，遽認其有退出之意。證人乙○○於原審證述：到
        了珠寶店旁邊的時候，戊○○就說要退出等語，證人張
        釗銘於原審證述：還沒有去搶的時候，在車上戊○○說
        他不搶了等語，均與上述客觀事實不符，咸不足為有利
        被告之認定。
     7、被告戊○○復辯稱：伊並沒分到贓物，無強盜之犯意聯
        絡云云。然查：
      、雖證人乙○○於原審法院九十六年度訴字第八八六號
          案審理時證述：伊不知道贓物是何人拿給共犯戊○○
          云云（見原審九十六年度訴字第八八六號卷即編號十
          八審卷第一二六頁上方），於原審本案審理時證述：
          我知道的戊○○是沒有分到贓物等語（見原審卷第九
          十四頁下方）。但觀之證人游鎮崑於原審九十六年度
          訴字第八八六號案審理時證述：贓物是乙○○拿給被
          告戊○○等語（見原審九十六年度訴字第八八六號卷
          即編號十八審卷第一一六頁），另證人張釗銘於原審
          九十六年度訴字第八八六號案審理時亦證稱：贓物是
          乙○○拿給被告戊○○的，伊在宿舍頂樓分完贓後，
          就先回宿舍，乙○○及「阿哲」就到樓下去等語（見
          原審九十六年度訴字第八八六號卷即編號十八審卷第
          一三一頁），於原審本案審理時證稱：最後東西由李
          治澄拿給戊○○，戊○○後來有到宿舍拿東西等語（
          見原審卷第十九頁），參以證人乙○○於原審九十六
          年度訴字第八八六號案移審訊問時供稱：伊與「阿哲
          」等游鎮崑、被告戊○○來之後，將東西（即贓物）
          交給被告戊○○後，伊即離開等語（見原審九十六年
          度訴字第八八六號卷即編號十七卷第五○頁），嗣於
          該案審理時證稱：伊從證人張釗銘宿舍下來時，有遇
          到被告戊○○，之後伊即離開了等語（見原審九十六
          年度訴字第八八六號卷即編號十八卷，第一二六頁）
          ，堪認證人乙○○至證人張釗銘宿舍頂樓分完贓物後
          ，確曾在該宿舍留下等候，將其餘之贓物交與被告張
          裕宗。證人乙○○於原審本案審理時證稱被告戊○○
          無分到贓物等語，顯係迴護被告戊○○之詞，不足採
          信。
      、另證人游鎮崑於原審九十六年度訴字第八八六號案及
          本案審理時，均證述作案後有與被告戊○○拿強盜所
          得之贓物，搭乘張振遠所駕駛之車輛，至臺中市○○○路某汽車旅館分贓等情明確（見原審九十六年度訴
          字第八八六號卷即編號十八審卷第一一○頁及原審卷
          第一一五頁），而被告戊○○亦自承有去該汽車旅館
          ，倘被告戊○○與本件強盜案毫無關係，則其將強盜
          所得之財物交與證人張振遠後，何須與打算分贓之張
          振遠及游鎮崑一同到汽車旅館。況證人游鎮崑、李治
          澄、張釗銘與被告戊○○間均無何仇怨，業據其等於
          原審證述在卷（見原審九十六年度訴字第八八六號卷
          即編號十八審卷第一一六、一二三、一三一頁），於
          此重罪，當無設詞誣陷被告戊○○之理。被告戊○○
          辯稱其未分得贓物云云，亦不足採信。
      、按刑法之共同正犯，包括共謀共同正犯及實行共同正
          犯二者在內；祇須行為人有以共同犯罪之意思，參與
          共同犯罪計畫之擬定，互為利用他人實行犯罪構成要
          件之行為，完成其等犯罪計畫，即克當之，不以每一
          行為人均實際參與部分構成要件行為或分取犯罪利得
          為必要，最高法院九十六年度臺上字第一八八二號判
          決意旨參照。本件被告戊○○既基於共同強盜之犯意
          聯絡，參與犯罪計畫之擬定，於抵達犯罪地點之珠寶
          店時，利用證人張釗銘等人實行犯罪構成要件之行為
          ，以完成犯罪計畫，縱被告戊○○未分取犯罪利得，
          亦無礙其共同強盜之認定。
(五)、此外，復有起出贓物之照片二十二張、臺中縣警察局刑事
      警察大隊偵二隊現場蒐證照片十二張、證人吳文賜提出之
      手錶照片四張附卷可稽（見編號十六號警卷第一一五至一
      二四、一五四至一五八頁）。被告戊○○與證人游鎮崑、
      乙○○、張釗銘及「阿哲」、張振遠等結夥三人以上攜帶
      兇器強盜之犯行，事證明確，被告戊○○上開所辯顯係脫
      卸之詞，不足採信，犯行應堪認定。
三、就收受贓物罪部分：
(一)、訊據被告庚○○固不否認有於九十四年十月間自證人乙○○收受手錶之事實，惟否認有何收受贓物之犯行，辯稱：
      因乙○○欠「蕭仔」錢，伊才幫乙○○將手錶轉交「蕭仔
      」，乙○○並未告知伊手錶係非法取得，係在不知情之情
      況下幫乙○○轉交，並無收受贓物犯意云云。然查：
      1、該只手錶係證人丙○○被強劫之財物，業據證人周瑋
         峰陳述綦詳，並據證人乙○○證述在卷。
      2、證人乙○○於偵查中證述：伊有跟庚○○說該錶係以
         不合法手段弄來的，庚○○應該聽得懂等語（見編號
         十三偵卷，第一二七頁），於原審法院審理時證稱：
         庚○○知道該錶是搶來的等語。（見原審卷第一○二
         頁），證人乙○○與被告庚○○並無仇恨，應無妄加
         誣攀之理，被告庚○○辯稱不知情云云，顯不足採信
         。
(二)、證人乙○○於偵查時雖曾證稱：於九十四年十月間，在臺
      中市○○路家樂福後面庚○○住處將錶賣給庚○○，賣了
      三萬元等語（見編號十三偵卷第一二七頁），但其於原審
      法院審理時證稱：不是賣給庚○○，伊要庚○○賣給蕭姓
      朋友，庚○○是中間人，伊並不認識蕭姓朋友，只是要庚○○將手錶處理掉，且伊確積欠姓蕭二、三萬元，伊想說
      將手錶經由庚○○交給蕭姓朋友抵債，而庚○○一定要幫
      伊，因為伊會欠蕭的錢也是因為庚○○，伊怕若沒有處理
      這筆債，「蕭仔」會找上庚○○等語（見原審卷第一○二
      頁），此與被告庚○○於警詢時所述：於九十四年底，乙○○有在臺中市○○路與甘肅路口，將被害人提供損失財
      物表內之世家男錶白Ｋ四方鑽錶（編號Ｍ１０５０８）交
      給伊，當時是因為乙○○積欠伊友人「蕭仔」債務，「蕭
      仔」委託伊約乙○○見面，商談還錢的事情，乙○○說身
      上沒有錢，要先將該鑽錶押在「蕭仔」那裡，等有錢再贖
      回，並表示該錶很貴，希望「蕭仔」不要賣掉，後來伊就
      將該鑽錶交給「蕭仔」等語（見編號十六警卷第四九、五
      ○頁）相符。本院審酌證人乙○○所犯係加重強盜重罪，
      已坦承犯行，並無掩飾處分贓物行為之必要，其於原審之
      與被告庚○○相符之證述應可採信。
(三)、被告庚○○明知該手錶為贓物，仍基於收受之犯意，將之
      轉交於姓名年籍不詳之「蕭仔」，事證明確，應依法論科
      。被告庚○○聲請傳訊辛○○，本院認與本件待證事實並
       無重要關係，況其亦未提供住址，爰不予傳訊。
四、新舊法比較：
    按被告行為後，九十四年二月二日修正公布之刑法，業於九
    十五年七月一日施行，新刑法第二條第一項之規定，係規範
    行為後法律變更所生新舊法律比較適用之準據法，於新刑法
    施行後，應適用新刑法第二條第一項之規定，為「從舊從輕
    」之比較。另於比較時應就罪刑有關之共犯、未遂犯、想像
    競合犯、牽連犯、連續犯、結合犯，以及累犯加重、自首減
    輕暨其他法定加減原因（如身分加減）與加減比例等一切情
    形，本於統一性及整體性原則，綜其全部罪刑之結果而為比
    較（最高法院九十五年五月二十三日刑事庭第八次會議決議
    參照）。本案涉及法律變更之部分如下：
(一)、刑法第二十八條：
      按刑法第二條第一項之規定，係規範行為後「法律變更」
      所生新舊法比較適用之準據法，故被告行為後刑法條文之
      修正，對於被告並無有利或不利之情形者（例如新舊法處
      罰輕重相同，犯罪構成要件亦無寬嚴之別等），即無適用
      修正後刑法第二條第一項之規定比較新舊法適用之問題。
      被告戊○○行為後，九十四年二月二日修正公布，九十五
      年七月一日之刑法第二十八條修正為：「二人以上共同實
      行犯罪之行為者，皆為正犯。」修正理由係在排除「預備
      共同正犯」及「陰謀共同正犯」之適用，修正刑法第二十
      八條雖將舊法之「實施」修正為「實行」，其中「實施」
      一語，涵蓋陰謀、預備、著手及實行之概念在內，其範圍
      較廣；而「實行」則著重於直接從事構成犯罪事實之行為
      ，其範圍較狹；二者之意義及範圍固有不同，但對於本件
      被告戊○○與證人游鎮崑、乙○○、張釗銘結夥三人以上
      攜帶兇器竊盜及另與證人張振遠、「阿哲」結夥三人以上
      攜帶兇器強盜之犯行，既屬實行犯罪行為之正犯，並無「
      有利或不利」之影響，無適用修正後刑法第二條第一項之
      規定比較新舊法適用之問題（參見最高法院九十五年度台
      上字第五五八九號判決意旨）。
(二)、牽連犯規定：
      被告戊○○行為後，刑法第五十五條牽連犯之規定，業經
      刪除，此規定之刪除雖非犯罪構成要件之變更，使被告依
      行為時法原僅成立裁判上一罪，然依裁判時法則應成立數
      罪，顯已影響行為人刑罰之法律效果，使刑罰之實質內容
      發生變動而輕重之別，自屬刑法第二條第一項所稱之「法
      律有變更」，而有該條項之適用，即修正前論以裁判上一
      罪，修正後，論以數罪應併罰之，經比較新、舊法結果，
      自以修正前以一罪論之規定較有利於被告（最高法院九十
      五年五月二十三日第八次刑事庭會議決議參照）。
(三)、刑法第三百四十九條第一項之收受贓物罪，其法定刑為三
      年以下有期徒刑、拘役或五百元以下罰金，九十四年二月
      二日公布九十五年七月一日施行之刑法第三十三條第五款
      修正為：「主刑之種類如下：˙˙˙五、罰金：新臺幣一
      千元以上，以百元計算之」，依修正後之法律，刑法第三
      百四十九條第一項收受贓物罪所得科處之罰金刑最高為新
      臺幣一萬五千元、最低為新臺幣一千元；而被告行為時適
      用之罰金罰鍰提高標準條例第一條前段規定：「依法律應
      處罰金、罰鍰者，就其原定數額得提高為二倍至十倍。但
      法律已依一定比率規定罰金或罰鍰之數額或倍數者，依其
      規定」、現行法規所定貨幣單位折算新臺幣標準第二條規
      定：「現行法規所定金額之貨幣單位為圓、銀元或元者，
      以新臺幣之三倍折算之」，及修正前刑法第三十三條第五
      款規定: 「主刑之種類如下：˙˙˙五、罰金：一元以上
      」，是依行為時之法律，刑法第三百四十九條第一項收受
      贓物罪所得科處之罰金刑最高為新臺幣一萬五千元、最低
      為新臺幣三十元。比較上述修正前、後之刑罰法律，新法
      規定並未較有利於被告庚○○，自應適用行為時之舊法即
      修正前刑法第三十三條第五款，並配合罰金罰鍰提高標準
      條例第一條前段等規定。
(四)、易科罰金：
      被告庚○○行為時之刑法第四十一條第一項前段規定：「
      犯最重本刑為五年以下有期徒刑以下之刑之罪，而受六個
      月以下有期徒刑或拘役之宣告，因身體、教育、職業、家
      庭之關係或其他正當事由，執行顯有困難者，得以一元以
      上三元以下折算一日，易科罰金。」；又被告庚○○行為
      時之易科罰金折算標準，依修正前罰金罰鍰提高標準條例
      第二條前段（現已刪除）規定，就其原定數額提高為一百
      倍折算一日，則本件被告庚○○行為時之易科罰金折算標
      準，應以銀元一百元至三百元折算一日，依現行法規所定
      貨幣單位折算新臺幣條例應以新臺幣三百元至九百元折算
      一日。惟修正後之刑法第四十一條第一項前段則規定：「
      犯最重本刑為五年以下有期徒刑以下之刑之罪，而受六個
      月以下有期徒刑或拘役之宣告者，得以新臺幣一千元、二
      千元或三千元折算一日，易科罰金。」，比較修正前後易
      科罰金之折算標準，以修正前之規定，較有利於被告庚○○，應依刑法第二條第一項前段，適用修正前刑法第四十
      一條第一項前段規定，定其折算標準。
五、論罪科刑部分：
(一)、按刑法分則或刑法特別法中規定之結夥二人或三人以上之
      犯罪，應以在場共同實施或在場參與分擔實施犯罪之人為
      限，不包括同謀共同正犯在內。司法院大法官會議釋字第
      一○九號解釋「以自己共同犯罪之意思，事先同謀，而由
      其中一部分之人實施犯罪之行為者，均為共同正犯」之意
      旨，雖明示將「同謀共同正犯」與「實施共同正犯」併包
      括於刑法總則第二十八條之「正犯」之中，但此與規定於
      刑法分則或刑法特別法中之結夥犯罪，其態樣並非一致，
      最高法院分七十六年臺上字第七二一○號判例參照。次按
      刑法上所謂結夥三人以上係指有共同犯罪之故意，結為一
      夥而言。把風行為，在排除犯罪障礙，助成犯罪之實現，
      在合同意思範圍內分擔犯罪行為之一部，故亦係共同正犯
      而應計入結夥之內（最高法院七十二年度臺上字第三二○
      一號判決意旨參照）。又按刑法第三百二十一條第一項第
      三款之攜帶兇器竊盜罪，係以行為人攜帶兇器竊盜為其加
      重條件，此所謂兇器，其種類並無限制，凡客觀上足對人
      之生命、身體、安全構成威脅，具有危險性之兇器均屬之
      ，且祇須行竊時攜帶此種具有危險性之兇器為已足，並不
      以攜帶之初有行兇之意圖為必要，最高法院七十九年臺上
      字第五二五三號判例意旨參照。
(二)、被告戊○○與證人游鎮崑、乙○○、張釗銘等四人為遂行
      竊取車牌之犯行，由證人乙○○持扳手下車竊取車牌部分
      ：本案之扳手雖未扣案，然證人乙○○既得以扳手鬆開緊
      鎖之螺絲，足見該扳手應屬鐵製材質、質地堅硬，客觀上
      顯足以危害人之生命、身體、安全，得供兇器使用，核被
      告戊○○此部分所為，係犯刑法第三百二十一條第一項第
      三款、第四款之結夥三人以上攜帶兇器竊盜罪。
(三)、被告戊○○與證人游鎮崑、乙○○、張釗銘、張振遠及「
      阿哲」共六人作案用之電擊棒雖未扣案，然衡諸常情，電
      擊棒之高壓電流，亦足以危害人之生命、身體、安全，顯
      亦屬具有危險性之兇器。至於本案之玩具槍，因未扣案，
      其質地、形體大小、重量均屬不明，證人張釗銘於強盜之
      過程中亦未曾持以毆打被害人己○○，而無法判斷其是否
      足以對於人之生命、身體產生危險，本諸罪疑唯輕原則，
      爰不認定其亦屬於兇器。本案被告戊○○與證人游鎮崑、
      乙○○、張釗銘、張振遠及「阿哲」共六人，由被告戊○○與證人游鎮崑開車接應，另由證人乙○○、張釗銘及「
      阿哲」持玩具槍對著證人丙○○，並以言詞恫嚇之及以其
      等所攜帶之客觀上對人之生命、身體、安全構成威脅而具
      危險性之電擊棒抵住證人己○○右肩，而同時施以脅迫、
      強暴手段，顯係結夥三人以上以強暴、脅迫之方式至使被
      害人內心恐懼而達到無法抵抗之程度，以遂行強取錢財之
      目的至明，係犯刑法第三百三十條第一項之結夥三人以上
      攜帶兇器強盜罪。被告戊○○與證人游鎮崑、乙○○、張
      釗銘就上開結夥三人以上攜帶兇器竊盜罪部分，及被告戊○○與證人游鎮崑、乙○○、張釗銘、張振遠及「阿哲」
      共六人，就上揭加重強盜罪之犯行，分別有犯意之聯絡及
      行為之分擔，均為共同正犯。就加重強盜之部分，被告等
      係一行為，同時使在場之證人丙○○、己○○均不能抗拒
      ，而強取其二人之財物，觸犯二罪名，屬同種想像競合，
      應依想像競合之規定，從一重處斷（刑法第五十五條關於
      想像競合犯之規定，新法增列但書「不得科以較輕罪名所
      定最輕本刑以下之刑」，係科刑之限制，為法理之明文化
      ，非屬法律之變更，自無新舊法比較之問題，應適用裁判
      時法，最高法院九十五年第二十一次刑事庭決議、九十五
      臺上字第五八三三號判決參照）。又被告戊○○與證人游
      鎮崑、乙○○及張釗銘所犯結夥三人以上攜帶兇器竊盜車
      牌之目的，在於避免其嗣後結夥三人以上攜帶兇器強盜犯
      行之追緝，是其三人所犯上開二罪間，有方法結果之牽連
      關係，應依修正前牽連犯之規定，從一重之結夥三人以上
      攜帶兇器強盜罪論處。
(四)、核被告庚○○所為，係犯刑法第三百四十九條第一項之收
      受贓物罪，公訴人認係犯刑法第三百四十九條第二項之故
      買贓物罪，起訴法條尚有未洽，應予變更。
(五)、原審就被告戊○○部分論科固非無見，惟原審認被告戊○○係累犯尚有未洽 (被告戊○○於九十四年間所犯之詐欺
      及妨害風化案件，經定應執行刑有期徒刑六月，於九十五
      年五月二十五日易科罰金執行完畢，有臺灣高等法院被告
      前案紀錄表乙紙在卷可參，係於本件犯行之後方執行完畢
      ，自不構成累犯)，被告戊○○上訴否認犯罪雖無理由，
      然原審此部分判決既有如上未當之處，應由本院將原審此
      部分判決撤銷改判，爰審酌被告戊○○年輕力壯，不思努
      力上進，為圖私利，以上述方式為本件犯行及其參與之程
      度，犯罪所得之財物價值甚高，所為對被害人及社會秩安
      之危害均甚大，犯後未與被害人達成民事和解，賠償損害
      暨犯罪後之態度等一切情狀，量處如主文第二項所示之刑
      ，未扣案之扳手一支，並非被告戊○○或本件其他共犯、
     「阿哲」所有，係證人乙○○隨手在其借得之車輛上取用
      等情，業據其於本院前開刑事案件移審訊問時供明在卷（
      見編號十七審卷第四六頁）；未扣案之玩具槍及電擊棒，
      雖分係證人即共犯張振遠及「阿哲」所有，且為供犯本件
      加重強盜罪所用之物，然業經證人乙○○、張釗銘丟棄，
      不能證明尚且存在，又非違禁物，為免將來執行困難，均
      不予宣告沒收。至在證人張振遠南投縣竹山鎮○○路二二
      九之一六號五樓住處扣得之八十分男鑽戒及玉佩各一只、
      道具槍三支（含彈匣三個）、金屬彈殼二十顆、現金七萬
      八千元、電話號碼0000000000號行動電話一支
      ，均屬證人張振遠所有，然並無任何證據可證與本案有何
      關聯性，且非違禁物，亦不予宣告沒收。至原審就被告庚○○收受贓物部分，審酌被告庚○○明知該只手錶為來路
      不明之贓物，卻收受並轉交他人，增加被害人追贓之困難
      及其罪後之態度等一切情狀，依刑法第三百四十九條第一
      項，量處有期徒刑肆月，並依九十六年罪犯減刑條例第二
      條第一項第三款之規定，減為有期徒刑二月，並依修正前
      刑法第四十一條第一項前段、修正前罰金罰鍰提高標準條
      例第二條之規定諭知易科罰金之折算標準，核其認事、用
      法、量刑均無不當，被告庚○○此部分上訴否認犯罪並無
      理由，應予駁回。惟被告庚○○前未曾故意犯罪受有期徒
      刑以上刑之宣告，有台灣高等法院被告前案紀錄表在卷可
      考，本件僅係受託將贓物轉交辛○○，無證據證明有獲得
      任何利益，經此偵審教訓，當知所警惕，本院認本件宣告
      刑以暫不執行為適當，爰予宣告緩刑貳年，以啟自新。
參、據上論斷，應依刑事訴訟法第三百六十九條第一項前段、第
    三百六十四條、第三百六十八條、第二百九十九條第一項前
    段、刑法第二條第一項、第二十八條、第三百二十一條第一
    項第三款、第四款、第三百三十條第一項、第五十五條（修
    正前）、第七十四條第一項第一款，判決如主文。
    本案經檢察官丁○○到庭執行職務。
中　　華　　民　　國　　96　　年　　11　　月　　15　　日
            刑事第九庭  審判長法  官  陳  筱  珮
                              法  官  余  仕  明
                              法  官  康  應  龍
上列正本證明與原本無異。
強盜部分得上訴。
如不服本判決應於收受送達後十日內向本院提出上訴書狀，其未
敘述上訴之理由者並得於提起上訴後十日內向本院補提理由書（
均須按他造當事人之人數附繕本）。
                              書記官  姚  錫  鈞
中　　華　　民　　國　　96　　年　　11　　月　　16　　日
